【裁判字號】    97,上訴,2812
【裁判日期】    970826
【裁判案由】    公共危險
【裁判全文】
臺灣高等法院刑事判決                97年度上訴字第2812號
上  訴  人
即  被  告  乙○○
選任辯護人  呂傳勝律師
上列上訴人即被告因公共危險案件，不服臺灣桃園地方法院九十
七年度訴字第三一０號，中華民國九十七年五月六日第一審判決
（起訴案號：臺灣桃園地方法院檢察署九十六年度偵字第一九三
八四號），提起上訴，本院判決如下：
    主  文
上訴駁回。
    事  實
一、乙○○於民國九十五年六月十日下午五時許，與甲○○之父
    親張文章、弟弟張志中因買賣材料發生口角爭執，進而與其
    妻子陳寶純、子女蔡璟賢、蔡景峰基於共同傷害之犯意聯絡
    毆打張文章、張志中父子，致於九十六年五月三十一日經臺
    灣桃園地方法以九十五年度桃簡字第二二七六號判處乙○○
    拘役四十日、陳寶純拘役三十日、蔡璟賢拘役三十日、蔡景
    峰拘役四十日（乙○○於本案未構成累犯），乙○○因此心
    生不滿，亟思報復。於九十六年七月十九日晚上八時三十分
    許，乙○○在桃園縣八德市○○路○○路段，拾獲內裝汽油
    、瓶口塞有布條之玻璃酒瓶一個（即俗稱汽油彈），其明知
    該酒瓶口布條經引燃後，於持續燃燒過程中，高溫若觸及瓶
    內汽油，將引發火災，且因汽油彈摔破後，其內汽油油漬四
    處噴濺，將造成延燒擴至所觸及之物品，而有燒燬建築物之
    可能，竟仍基於放火燒燬現供人使用住宅之犯意，騎乘腳踏
    車前往甲○○位在桃園縣八德市○○路○段五０五號住處前
    （該屋登記張文章、陳佳蓉名下各二分之一，現供甲○○一
    家人居住使用），經勘查現場地形後，於同日晚上八時四十
    九分許，以其所有之打火機（未扣案）將上開酒瓶口之布條
    點火引燃，朝甲○○之住處投擲，欲放火燒燬甲○○現正使
    用之住宅，幸因該酒瓶掉落在甲○○住處騎樓排水溝前（原
    判決略載為門前馬路），且布條火焰在尚未觸及瓶內汽油時
    ，火焰即熄滅，始未延燒，致未能得逞。嗣為甲○○發覺報
    警，並扣得上開酒瓶一個，經警在上開酒瓶上採得乙○○之
    指紋送鑑定後，始發現上情。
二、案經桃園縣政府警察局八德分局報請臺灣桃園地方法院檢察
    署檢察官偵查起訴。
    理  由
壹、程序方面：
    按被告以外之人於審判外之言詞或書面陳述，除法律有規定
    者外，不得作為證據；又被告以外之人於審判外之陳述，雖
    不符合同法第一百五十九條之一至第一百五十九條之四之規
    定，但經當事人於審判程序同意作為證據，法院審酌該言詞
    陳述或書面陳述作成時之情況，認為適當者，亦得為證據。
    當事人、代理人或辯護人於法院調查證據時，知有第一百五
    十九條第一項不得為證據之情形，而未於言詞辯論終結前聲
    明異議者，視為有前項之同意，刑事訴訟法第一百五十九條
    第一項及第一百五十九條之五分別定有明文。經查，本判決
    下列所引用之各該被告以外之人於審判外之陳述（包含書面
    陳述），雖屬傳聞證據，但檢察官、被告及辯護人於本院準
    備程序及審判期日中，均明示同意此部分之證據有證據能力
    （見本院卷第三十九頁反面、第五十一頁反面），且迄至言
    詞辯論終結前亦未撤回前開同意，本院審酌上開證據資料製
    作時之情況，尚無違法不當及證明力明顯過低之瑕疵，亦認
    為以之作為證據應屬適當，故揆諸前開規定，爰依刑事訴訟
    法第一百五十九條之五規定，認前揭證據資料均有證據能力
    ，合先敘明。
貳、實體方面：
一、訊據上訴人即被告乙○○於本院審理中，固不否認於上揭時
    、地，拾獲內含汽油之酒瓶，並丟擲在被害人甲○○住處騎
    樓前之事實不諱，但矢口否認被訴放火燒燬建物之犯行，辯
    稱：伊係在被害人甲○○住處附近馬路邊拾獲汽油彈，本要
    丟棄在垃圾桶內，因失準頭，致掉落在被害人住處騎樓前，
    伊並未點火引燃布條，故無放火燒燬他人住處之故意云云。
二、惟查：
（一）被告乙○○於上揭時、地投擲扣案之酒瓶掉落在被害人甲
      ○○住處騎樓前之事實，業據被告在警詢、偵查及原審審
      理中坦承不諱（見偵查卷第六、三十八頁，原審卷第二十
      六頁），核與證人即被害人甲○○證述之情節相符（見偵
      查卷第九、十一、三十五頁，原審卷第二十一頁，本院卷
      第二十八頁反面），且有監視錄影帶翻拍照片六張、內政
      部警政署刑事警察局九十六年八月二十四日刑紋字第０九
      六０一二六三八八號指紋鑑驗書、現場勘察報告基隆市消
      防局火災原因調查報告書、基隆市消防局仁愛分隊火災出
      動觀察記錄表、基隆市消防局火災證物鑑定報告表各一份
      在卷可稽（見偵查卷第十三、二十二、二十七頁以下），
      及酒瓶一個扣案可證，此部分之事實，堪以認定。而上開
      桃園縣八德市○○路○段五０五號房屋，屬張文章、陳佳
      蓉所有，應有部分各二分之一，現供甲○○一家人居住中
      ，而一樓前方另供甲○○開店營業使用，騎樓處並推置大
      量物品，亦經被害人甲○○陳明在卷，並有所有權狀、現
      場照片附卷可憑（見偵查卷第二十八頁、本院卷第三十一
      至三十三頁），是上開房屋屬現供人使用之住宅甚明。
（二）被告於本院審理中雖執前詞置辯，惟其在偵查時及原審審
      理中均已坦承以打火機點火朝被害人甲○○住處投擲（見
      偵查卷第三十六頁、原審卷第二十六頁）。況證人即被害
      人甲○○於警詢、偵查、原審及本院審理時，均證述：當
      天剛好我在家，我是聽到鏘一聲，我就跑出去看，看到一
      個酒瓶有火花，還在燃燒，後來因為酒瓶掉落位置是在水
      溝蓋上，火後來就熄滅了，火只有燒掉布條，並沒有引燃
      瓶內液體，我家附近並沒有垃圾桶等語明確（見偵查卷第
      九、三十五頁，原審卷第十九至二十二頁，本院卷第二十
      八頁反面）。此外經原審當庭勘驗監視器之錄影光碟，勘
      驗結果：晚上八時四十九分三十二秒至三十五秒，被告自
      貨車後方（即檳榔攤前方）騎乘腳踏車至騎樓（介於檳榔
      攤與被害人店面）；晚上八時四十九分三十六秒至四十三
      秒，被告自騎樓處騎乘腳踏車朝向貨車後方；晚上八時四
      十九分四十三秒至五十三秒，被告停留在貨車後方，預備
      丟擲汽油彈；晚上八時四十九分五十四秒，被告將汽油彈
      丟至被害人店面與騎樓中間樑柱後，汽油彈反彈落至騎樓
      樑柱與貨車間，汽油彈墜地等情，有原審勘驗筆錄一份在
      卷可憑（見原審卷第十八頁），並有監視錄影器翻拍之照
      片及刑案現場照片附卷可參（見偵查卷第十六、三十頁）
      ，是依上開搜錄影資料所得，可清楚看見扣案之汽油酒瓶
      係投鄭在騎樓前水溝蓋旁，其旁堆置大批貨品，且酒瓶上
      布條前端呈焦黑狀態，顯係曾經點燃始熄滅，至為灼然。
      亦堪認被告乙○○於警詢、偵查及原審承認有點燃布條，
      丟於被害人甲○○住處騎樓前之自白與事實相符。被告乙
      ○○上訴本院後，飾詞改稱：沒有點火，本來是要丟在垃
      圾桶，但沒有丟準云云，明顯與上開卷證資料不符，並不
      足採。
（三）辯護人另辯稱：被告無放火之主觀犯意云云。然被告所投
      擲之酒瓶雖係在路旁拾獲，但被告對知悉其內裝有汽油乙
      節，並不否認；而引燃該酒瓶口之布條後，其火焰在觸及
      瓶內汽油即足以起火燃燒，且因汽油彈摔破後，其內汽油
      油漬四處噴濺，將延燒所觸及之物品，進而在汽油助燃下
      引發大火，此乃一般生活經驗及常識，被告自不能諉為不
      知。且依據原審勘驗監視錄影光碟可知，被告在投擲含汽
      油之酒瓶前，已騎乘腳踏車在該處徘徊觀察現場狀況等情
      ，此業據被告自承在卷，並有勘驗筆錄在卷可按（見原審
      卷第十八頁），則被告應當知悉該處雖係被害人甲○○之
      住家，但其一樓前方另供營業使用，騎樓外堆有雜物甚多
      （見偵查卷第十五、十六、二十八頁照片），若火勢延燒
      將因汽油助燃，一發不可收拾，進而燒燬整棟建物，猶執
      意以打火機點燃布條並投擲汽油酒瓶，其對火勢將燒燬上
      開現供人使用之住宅之後果，顯有所認識，且明知並有意
      使其發生，其有放火燒燬現供人使用住宅之故意，自堪認
      定。又其放火後，布條在燃燒後，尚未引燃汽油及引發大
      火前即熄滅，致未燒燬上開住宅使失其效用，但所為已屬
      放火行為之著手實行，應為未遂。
（四）綜上所述，被告以上所辯未點火引燃布條、無放火之故意
      云云，顯屬事後卸責之詞，不足採信。本案事證明確，被
      告主觀上有放火燒燬現供人使用之住宅，並予著手實行，
      但未達既遂程度之犯行，洵堪認定，應依法論科。
三、核被告所為，係犯刑法第一百七十三條第三項、第一項放火
    燒燬現供人使用之住宅未遂罪。被告已著手於放火行為之實
    行，惟因該酒瓶口布條火焰熄滅，而未延燒到房屋之結構體
    尚未達毀壞程度，所為尚屬未遂階段，應依刑法第二十五條
    第二項規定，論以未遂犯，並按既遂犯之刑減輕其刑。
四、原審調查後認被告犯行事證明確，依刑法第一百七十三條第
    三項、第一項，第二十五條第二項之規定，並審酌被告僅因
    與甲○○家人涉訟，竟罔顧他人生命、財產安全而起意放火
    ，嚴重危害治安，頗具惡性，雖未達既遂之程度，但危險性
    甚高，被害人所受損害尚非重大，及被告犯罪之動機、目的
    、手段，犯罪後飾詞否認犯行，態度不佳等一切情狀，量處
    有期徒刑三年八月；另說明被告用以放火之打火機一個，雖
    為被告所有，然已丟棄並未扣案，不另為沒收之理由，認事
    用法並無違誤，量刑亦屬妥適。被告上訴否認犯行，辯稱未
    點火、欲丟棄在垃圾筒等情，指摘原判決不當云云，依諸上
    開說明並無可採，其上訴既無理由，自應駁回之。又扣案之
    酒瓶一個，雖係被告供犯罪所用，然乃被告撿拾之物，非屬
    被告所有，不另為沒收之諭知，附此敘明。
據上論斷，應依刑事訴訟法第三百六十八條判決如主文。
本案經檢察官鄭龍照到庭執行職務。
中    華    民    國    97    年    8     月    26    日
                  刑事第四庭  審判長法  官  沈宜生
                                    法  官  陳國文
                                    法  官  鄭水銓
以上正本證明與原本無異。
如不服本判決，應於收受送達後十日內向本院提出上訴書狀，其
未敘述上訴之理由者，並得於提起上訴後十日內向本院補提理由
書狀（均須按他造當事人之人數附繕本）。
                                    書記官  劉貞達
中    華    民    國    97    年    8     月    29    日
附錄本案論罪科刑法條全文－－
刑法第一百七十三條：
放火燒燬現供人使用之住宅或現有人所在之建築物、礦坑、火車
、電車或其他供水、陸、空公眾運輸之舟、車、航空機者，處無
期徒刑或七年以上有期徒刑。
失火燒燬前項之物者，處一年以下有期徒刑、拘役或五百元以下
罰金。
第一項之未遂犯罰之。
預備犯第一項之罪者，處一年以下有期徒刑、拘役或三百元以下
罰金。


司法院資訊處製作；財團法人民間司法改革基金會備份。
